臺灣桃園地方法院刑事判決　　　　　　　 94年度訴字第729號
公　訴　人　臺灣桃園地方法院檢察署檢察官
被　　　告　甲○○　○○○○○.
　　　　　　男　35歲民國5.
　　　　　　（現於臺灣桃園看守所羈押中）
指定辯護人　本院公設辯護人　丙○○
上列被告因違反毒品危害防制條例案件，經檢察官提起公訴（93
年度偵字第19841號）本院判決如下：
    主  文
甲○○　○○○○○　○○○○（沈俊杰）無罪。
    理  由
一、公訴意旨略以：被告甲○○　○○○○○　○○○○（中文
    姓名沈俊傑，以下稱沈俊傑）與馬來西亞籍真實姓名年籍均
    不詳之沈姓男子間，基於共同之犯意聯絡，其等明知愷他命
    為毒品危害防制條例所列之第三級毒品，並係經行政院管制
    進出口之物品，竟因貪圖運輸毒品所能牟取之不法利益，於
    民國93年12月21日，在馬來西亞不詳地點，由該真實姓名年
    籍均不詳之沈姓男子，提供第三級毒品愷他命一大包（含包
    裝袋毛重為1048.83 公克、淨重為989.99公克，純度約為94
    % ），藏放於在台灣及香港均可購得之餅乾盒內，交付沈俊
    傑連同自己之衣物，放置在行李箱內，用以掩人耳目，而由
    其擔任「交通」之角色夾帶上開毒品來台，約定如順利通關
    進入台灣地區，則投宿在台北市弘宮飯店，等候接貨人通知
    前往取貨，該沈姓男子則提供往返台灣及馬來西亞之機票，
    並交付新台幣（下同）2 萬4 千元作為報酬。沈俊傑因此於
    當日（93年12月21日）在馬來西亞吉隆坡機場，搭乘中華航
    空公司CI656 號班機，並將上開行李箱以託運方式（行李編
    號0000000000）隨同該班機來台，嗣於同日晚上8 時許，在
    桃園中正國際機場提領上開行李，且刻意未予申請進口。然
    因該行李箱經財政部台北關稅局人員以Ｘ光檢查儀查覺有異
    ，予以注檢，該局人員便於沈俊傑通過機場第一航廈時，將
    之帶入檢查室內，會同內政部警政署航空警察局安全檢查隊
    警員共同查驗，當場起出上開第三級毒品愷他命1 大包，因
    認被告涉犯毒品危害防制條例第4 條第3 項之運輸第三級毒
    品罪，以及懲治走私條例第2 條第1 項之私運管制物品進口
    罪。
二、按犯罪事實應依證據認定之，無證據不得認定犯罪事實；又
    不能證明被告犯罪者，應諭知無罪之判決，刑事訴訟法第15
    4 條第2 項、第301 條第1 項分別定有明文。再按，刑事訴
    訟法上所謂認定犯罪事實之證據，係指足以認定被告確有犯
    罪行為之積極證據而言，如未能發現相當證據或證據不足以
    證明，自不能以推測或擬制之方法，以為裁判基礎。而刑事
    訴訟上證明之資料，無論其為直接或間接證據，均須達到通
    常一般之人均不致有所懷疑，而得確信其為真實之程度，始
    得據為有罪之認定，若關於被告是否犯罪之證明未能達此程
    度，而有合理懷疑之存在，致使無從形成有罪之確信，根據
    「罪證有疑，利於被告」之證據法則，即不得遽為不利被告
    之認定。且以情況證據（即間接證據）斷罪時，尤須基於該
    證據在直接關係上所可證明之他項情況事實，本乎推理作用
    足以確證被告有罪，方為合法，不得徒憑主觀上之推想，將
    一般經驗上有利被告之其他合理情況逕予排除，復有最高法
    院29年上字第3105號、76年台上字第4986號及32年上字第67
    號判例可資參照。
三、本件公訴意旨認定被告涉有運輸毒品等罪嫌，係以被告於警
    、偵訊時之供述、扣案愷他命、鑑定書、扣押貨品運輸工具
    收據、查獲照片、夾帶毒品之餅乾盒之勘驗筆錄等，為其主
    要論據。訊據被告堅決否認有何運輸第三級毒品愷他命來台
    之犯行，辯稱：不知道行李內之餅乾盒放有毒品，這些東西
    是我堂哥沈巧生叫我帶的，是出發前沈巧生叫他的小弟幫我
    整理行李時放進去的，沈巧生有跟我坐同一班飛機到臺灣，
    到機場時我先下飛機，因沈巧生坐較後面，所以叫我自己先
    出關去旅館訂房間。沈巧生有先給我回馬來西亞之機票與新
    台幣（下同）2 萬4 千元，這些錢是要讓我住旅館和在台灣
    開銷的錢，不是運輸毒品之報酬等語。經查：
(1)、被告於93年12月21日攜帶來台之行李中，固有數包餅乾盒，
    且其中1 包餅乾盒經開拆後，裡面係一包錫箔紙袋，打開該
    包錫箔紙袋後，裡面又有一層錫箔紙袋，而內層之錫箔紙袋
    拆開後，即有4 包用透明塑膠袋盛裝之愷他命（驗前毛重10
    48.83 公克，驗餘淨重989.23公克，包裝重58.84 公克），
    此為被告所自承，並有台北關稅局扣押貨品運輸工具收據及
    搜索筆錄、台北關稅局稽查組X 光檢查儀注檢行李報告表、
    內政部警政署刑事警察局94年4 月6 日刑鑑字第0930257855
    號鑑定書各1 紙及查獲照片7 張在卷為憑（偵查卷第27至28
    、32至33、100 頁），並有餅乾盒1 個及錫箔紙袋2 只扣案
    可資佐證，自可認定為真。然上開事證僅能證明被告確有攜
    帶第三級毒品愷他命來台之事實，尚無法以此推論被告於查
    獲之前，即已知悉上開餅乾盒內藏有第三級毒品愷他命，卻
    仍執意將之攜帶來台之事實。
(2)、被告攜帶之行李經過X 光檢查儀時，被台北關稅局海關人員
    發覺有異，海關人員遂於被告通關時要求其將行李打開，之
    後並會同內政部警政署航空警察局安全檢查隊（下稱安檢隊
    ）人員在場，分別由被告及海關人員將餅乾盒拆封等過程，
    業據證人即安檢隊組員乙○○到庭證稱：本件行李是我和我
    另一個同事林進興和海關林文賢共同檢查的，因X 光掃瞄時
    發現此件行李有異常，我們就開具X 光檢查表，等被告順利
    在行李台領到行李並通關後，我們就通知線上人員把被告帶
    到紅線區進行複查。當持查獲情形是行李內有好幾包餅乾盒
    ，其中一包有（毒品），另二、三包沒有。我們詢問東西是
    否是他的，他說是，還沒有打開之前，餅乾盒拿起來搖一搖
    ，確實有東西撞擊的聲音，但其中一盒比較重，我們就請被
    告打開來。當我們把這些東西（指餅乾盒）取出後，被告就
    說這是餅乾，我們就要他打開，一打開就是餅乾。、、、下
    面露出錫箔紙袋，我們問被告除巧克力外另2 包是什麼？被
    告就愣住，說怎麼會有這2 包東西？我所謂被告愣住，就是
    被告突然傻掉，因為打開後發現裡面不是他說的巧克力，他
    就傻掉，我問他裡面怎會有此東西？他停頓幾秒，就回答他
    也不知道。（問：當時被告是否一副完全出乎意外的表情？
    ）答：應該是。因為他打開第1 包時是很有自信，打開第2
    包時也毫不猶豫打開，發現是不一樣的東西，就傻掉。（問
    ：是否你們要被告打開第2 包時，被告沒有半點猶豫、心虛
    、緊張或是惶恐的表情出現？）答：當時看不出來，因被告
    沒有遲鈍的打開第2 包，也沒有表明他已經開了1 包，拒絕
    開第2 包等語詳盡（本院卷第47至50、52頁）；由此可知被
    告攜帶之行李經安撿人員懷疑內藏違禁物，而帶同被告一起
    開拆檢視時，被告並未拒絕開拆內藏愷他命之該只餅乾盒，
    且其開拆之過程中並未猶豫，並在發現餅乾盒內並非裝置餅
    乾時，露出相當驚訝之表情。再經本院當庭勘驗海關檢查被
    告行李之光碟後，發現畫面開始時，行李已經被攤開，大的
    餅乾紙盒已經拆開，裡面盛裝一包錫箔紙袋的物品也拿出來
    ，後來海關人員要求被告拆開此錫箔紙袋，被告依言打開後
    ，即又放回檢查台上，並未查看裡面內容，海關人員從開封
    處往內看，發現那包錫箔紙袋裡面還有1 包錫箔紙袋，問被
    告那是什麼，並叫被告取出，被告就上前從拆封處看了一下
    ，再將該包錫箔紙袋拿起往內看一下，似乎在確認裡面是否
    還有1 包錫箔紙袋，之後即將裡面的該包錫箔紙袋取出，當
    被告在取出那包小的錫箔紙袋時，有1 個海關人員指示「拿
    出來，打開ㄏㄡ」，被告正要打開時，又有1 個海關人員說
    不要開，被告就停手，但同時又有海關人員說慢慢開，被告
    聽到後又上前要打開，直到此時又有1 個海關人員制止，被
    告才確定放手。後由海關人員自行拿小刀拆開那包小包的錫
    箔紙袋，旋即發現該包錫箔紙袋內藏置本案扣案的愷他命。
    惟海關人員在拆封及發現扣案愷他命之過程中，攝影機鏡頭
    係針對拆封過程拍攝，並未拍攝被告的面目表情，因此無法
    判斷當發現該包小包錫箔紙袋內有白色粉狀物品時，被告是
    否露出如證人乙○○所述「愣住即出乎意料之外」的表情；
    復有本院勘驗筆錄1 份及查獲過程光碟1 片在卷可徵（本院
    卷第72至73頁）。是被告在海關人員拆開藏放愷他命之鋁箔
    紙袋時，究竟是否露出驚訝之表情？雖然無法從上開光碟中
    窺知，但被告在海關人員囑其拆開小包鋁箔紙袋之時，確實
    並無猶豫或拒絕之意思，已可從被告上述拆封之過程、動作
    中得到驗證。故被告若於海關人員發現扣案愷他命之前，即
    已知悉其所攜帶之餅乾盒內裝有愷他命，則在海關人員質疑
    其所攜帶之餅乾盒內可能藏有違禁物，而囑其打開檢查之情
    形下，衡情應會心虛緊張，或藉故掩飾、拖延以避免查緝。
    但被告於接受檢查之過程中，係很有自信的打開第一包餅乾
    盒，而該盒經查並無問題後；當海關人員囑其打開第二盒時
    ，被告並未推稱已經開過1 盒，並無問題，無庸再檢查第2
    盒等語，而係毫不猶豫的直接準備拆開第2 盒，且被告發現
    鋁箔紙袋內並非放置餅乾時，並依乙○○所述露出「愣住、
    傻住」之表情，由上開各情實可推知被告對於餅乾盒內藏放
    毒品乙事，於查獲前確實並不知情。是被告辯稱行李內之餅
    乾盒，是他人放進去的，其不知道裡面有藏放毒品等語，應
    堪採信。
(3)、至於被告於海關檢查室內先稱，行李內之餅乾是沈巧生自己
    要吃的（見前述光碟勘驗筆錄，本院卷第73頁）；嗣於警詢
    及本院訊問程序時又改稱：行李內之餅乾零食是沈巧生說要
    帶給他乾爹的云云（偵查卷第9 頁、本院卷第10頁）。且其
    於警詢時先稱扣案之毒品係案發當天由沈巧生之手下幫其放
    進行李內；嗣後於本院訊問時又改稱係上飛機前一天由沈巧
    生的小弟放進去的云云（偵查卷第10頁，本院卷第9 頁）；
    就案發情節雖有所述不一之情形。但被告在知悉其涉犯運輸
    毒品之重罪後，為避免司法機關認為其涉有罪嫌，遂意圖盡
    量撇清其與扣案毒品之關係，以避免他人誤認該等毒品、或
    被告準備交付之對象，均與被告關係匪淺，亦與常情相符。
    因此被告在被查獲初期，雖稱扣案毒品是其堂哥沈巧生自己
    要吃的，嗣後於警詢時，或認為沈巧生與其關係較為密切，
    乃改稱是沈巧生要交付給其乾爹的，亦屬人情之常。再被告
    雖就扣案毒品放入行李之日期，所述亦有歧異，然此等前後
    不一之供述，僅係被告臨訟後，因害怕、緊張且試圖與犯罪
    事實有關之人、事、時、地、物盡量撇清關係，而為之供述
    。上開供述縱有矛盾，亦僅能證明被告所述藏放愷他命之餅
    乾盒來源、欲交付之對象、以及該餅乾盒放入其行李之時間
    ，可能與實情不符而已。然尚無法僅因被告就上述情節為虛
    偽之供述，即將此作為認定犯罪事實之積極證據，逕行認為
    被告於攜帶行李來台之初，即知行李內餅乾盒裡藏有第三級
    毒品愷他命。
(4)、其次，被告供稱沈巧生要求被告陪同來台，沈巧生先行交付
    2 萬元給被告，並承諾支付在台灣期間之開銷；且沈巧生雖
    然有共同搭機來台，卻告知被告先行入關並至飯店等候等情
    ，雖與一般人出國旅遊之方式有異。然被告所稱：沈巧生係
    大哥，他認為自己1 人來台很無聊，所以叫我陪他來等語，
    核與一般經濟無虞之人，外出時希望友人或小弟跟隨，以便
    相互照應、陪伴、打點生活上之小事等情，尚無違誤，且係
    生活中可能發生之事。而沈巧生要求被告先行出境並至旅館
    乙節，雖亦與常情不同，然沈巧生既已給付被告相當之金額
    ，被告當需依照沈巧生之囑咐行事。縱使沈巧生之指示容有
    怪異之處，亦不代表被告知悉此怪異之處，係因沈巧生委託
    其攜帶之餅乾盒內藏有毒品所致。況且，縱認被告供稱沈巧
    生之小弟幫其整理行李、沈巧生與其一同搭機，以及沈巧生
    無償招待其至臺灣遊玩等情，均屬虛構，且被告此行來台，
    已知其所攜帶之物品係屬管制進入我國國境之物；但所謂管
    制進口之物品種類甚多，且私運之未必均涉刑責，例如獎券
    、彩券等，而扣案之愷他命既非在被告之身上或貼身之衣物
    內查獲取出，自無法認定被告就該等管制進口之物業已親眼
    見過或觸摸過，而可推測知悉該等物品應係愷他命。再者，
    扣案之愷他命係裝盛在餅乾盒內，而該餅乾盒又包裝完整未
    被拆封，已如前述，則若非他人已將餅乾盒內藏有愷他命之
    事實告知被告，或者該愷他命根本係被告親自藏放入內，否
    則被告實難單從該餅乾盒之外觀，據以推知其內裝有第三級
    毒品愷他命。又被告在開拆裝有愷他命之餅乾盒時，並未顯
    現出猶豫、拒絕之舉動，且於拆開後發現裡面並非放置餅乾
    時，更流露出驚訝之表情，復已如前述；準此，更可推知扣
    案之愷他命並非被告親自藏放進入餅乾盒內，且藏放愷他命
    進入餅乾盒之人，亦未將此等情節告知被告。
(5)、縱上所述，被告攜帶來台之行李內，其中1 包餅乾盒內固然
    藏放有第三級毒品愷他命，但被告在開拆裝有愷他命之餅乾
    盒時，並未顯現出猶豫、拒絕之舉動，且於拆開後發現裡面
    並非放置餅乾時，更流露出驚訝之表情，則被告於查獲前是
    否知悉該餅乾盒內藏放有愷他命？已值懷疑。又扣案愷他命
    並非藏放於被告身上或貼身衣物內，而係藏放於包裝完整未
    經開拆之餅乾盒內，則被告自然難以猜測推知其所攜帶之餅
    乾盒內藏放有愷他命。此外，復查無其他積極證據，足以證
    明被告確實知悉其所攜帶之餅乾盒內藏有愷他命，卻仍然將
    之攜帶來台之犯行，並使本院達到確信，自不得僅因被告之
    行李內確實扣到愷他命，且被告就與案情並無直接關係之細
    節問題，所述有前後不一之情形，即認被告有運輸毒品及私
    運管制物品進口之犯行。故揆諸前開法律規定及判例意旨，
    自應為被告無罪之諭知。
據上論斷，應依刑事訴訟法第301條第1項，判決如主文。
本案經檢察官趙燕利到庭執行職務。
中　　華　　民　　國　　94　　年　　6 　　月　　23　　日
                      臺灣桃園地方法院刑事第十一庭
                              審判長法  官  蔡榮澤
                                    法  官  丁俊成
                                    法  官  游士珺
上正本證明與原本無異。
如不服本判決，應於判決送達後10日內向本院提出上訴狀 (應附
繕本)， 上訴於臺灣高等法院。
                                    書記官  陳淑瓊
中　　華　　民　　國　　94　　年　　7 　　月　　4 　　日
